【裁判字號】    89,易,3385
【裁判日期】    900307
【裁判案由】    竊盜
【裁判全文】
臺灣板橋地方法院刑事判決                        八十九年度易字第三三八五號
    公  訴  人  臺灣板橋地方法院檢察署檢察官
    被      告  丙○○
右列被告因竊盜案件，經檢察官提起公訴（八十九年度偵字第一五五三五號），本院
判決如左：
    主  文
丙○○無罪。
    事  實
一、公訴意旨略以：被告丙○○意圖為自己不法之所有，攜帶客觀上足以傷人之鐵勾
    、十字起子、六角扳手、折疊刀等凶器各乙支，俟機竊車以供己代步之用，於八
    十九年八月十三日下午四時二十分許，見丁○○所有之車牌Ｈ０─一七０六號自
    用小客車乙輛，停放在臺北縣林口鄉台十五線十八公里處，無人看管，有機可趁
    ，即持十字起子撬開車門縫，再自車門縫以鉤子正欲鉤開車門鎖時，為巡邏員警
    當場查獲，始未得逞，並起出其自備之鉤子、十字起子、六角扳手與折疊刀等物
    扣案，因認被告涉犯刑法第三百二十一條第二項、第一項第一款攜帶凶器竊盜未
    遂罪。
二、按犯罪事實應依證據認定之，無證據不得推定其犯罪事實；又不能證明被告犯罪
    者，應諭知無罪之判決；刑事訴訟法第一百五十四條、第三百零一條第一項分別
    定有明文。又犯罪事實之認定，應憑真實之證據，倘證據是否真實尚欠明確，自
    難以擬制推測之方法，為其判斷之基礎；而認定犯罪事實之證據係指足以認定被
    告確有犯罪行為之積極證據而言，該項證據自須適合於被告犯罪事實之認定，始
    得採為斷罪資料，最高法院著有五十三年臺上字第六五六號、二十九年上字第三
    一０五號判例。且刑事訴訟上證明之資料，無論其為直接或間接證據，均須達於
    通常一般之人均不致有所懷疑，而得確信其為真實之程度，始得據為有罪之認定
    ，若其關於被告是否犯罪之證明未能達此程度，而有合理懷疑之存在，致使無從
    形成有罪之確信，根據「罪證有疑，利於被告」之證據法則，即不得遽為不利被
    告之認定，亦有最高法院七十六年度臺上字第四九八六號判例可稽。再按被告之
    自白，不得作為有利判決之唯一證據，仍應調查其他必要之證據，以察其是否與
    事實相符，刑事訴訟法第一百五十六條第二項亦規定甚明。
三、公訴人認被告涉有右開犯嫌，無非係以被告警訊及偵查中之自白、被害人丁○○
    警訊中之指述，及卷附贓物認領保管單乙紙與扣案工具等，為其論據。訊之被告
    堅詞否認有何竊盜犯行，辯以係因心情不好想到海邊，向乙○○借機車騎用，伊
    當時僅將機車停在上開自用小客車旁，並沒有靠近該車，而扣案工具均為乙○○
    所有，且係警察在其所騎乘之機車上查獲，並非自伊身上扣得，另警訊及偵查中
    承認犯行則係因警察表示如此可以獲得交保等語。
四、經查：證人即查獲本件之員警甲○○固於本院八十九年十一月十七日審理中陳稱
    ：「是的，我當時是在巡邏，經過濱海公路案發地點，看到被告正在拿鐵製勾工
    具從駕駛座車窗伸進去要勾開車門，他一看到我們巡邏車就跑掉了，我就立刻下
    車去追。」、「（問：當時鐵鉤是否已經伸進去？）我看到他趴在駕駛座的窗上
    ，拿著工具在動，不確定是否已經插進車窗。」，表明其目睹被告使用工具欲勾
    開車門，然於本院九十年二月二日訊問時則證稱：「這是當時我們從他身上夾克
    口袋取出來的（按指扣案工具），他看到我們時就往海邊跑，我看到他時，他人
    趴在乘客座的車門旁邊，一看到我們就往海邊跑，我們就去追，我們看到他時，
    他好像有勾車鎖的動作，但因距離太遠且他用身體擋住，所以不是那麼確定。」
    、「他往海邊跑之後，我們去追他，他手邊並沒有拿任何東西，扣案東西都是從
    他衣服口袋起出的，他趴在車上時，因為被他身體擋到，所以我們沒有看到他手
    上有拿東西。」等語，就其是否見到被告使用工具乙節，前後所述並非一致，顯
    見其當時僅係因被告原本在車門旁，見警到達即往海旁跑之情形，而懷疑被告有
    偷車之圖謀，然並未明確看見被告有使用工具欲勾開車門之情形；且扣案工具中
    之鐵鉤長約四十公分，頂端反折約十公分，末端削尖，此經本院於八十九年十一
    月十七日當庭勘驗明確，以如此之長度及末端削尖之情形，似難將之置於衣服口
    袋中，諻論尚攜帶於口袋中跑步，是以證人甲○○所述，既仍有如上之瑕疵，自
    不足為被告犯罪之證據。而被害人丁○○警訊中僅就該車之車籍及價值等情而為
    陳述，並未有任何見聞被告竊盜行為之內容，自亦無得資為證明被告確有此等犯
    行，而其既係經警查獲本件後方通知到案陳述，顯見並非案發當時在場見聞之人
    ，本院認無再為傳訊調查之必要。另證人乙○○亦到庭結證陳稱：「（問：你是
    否有借機車給被告？）有的，我的機車號碼是ＰＹＥ─九○六，是殘障人士特製
    車（庭提行車執照法官經核無誤發還）。案發當天我有借他車子，在他住處自強
    二街借給他的，當天我騎車到他那裡去，他跟我借就騎其走了，當天他就被捉了
    ，晚上我經警方通知就去派出所，將車子騎回來，我的車子上有置物箱，置物箱
    內有十字起子、六角扳手、有單刃的折疊刀子、有鉤子，因為常常會有線卡進後
    輪，所以我準備這些工具在車子上，以備可以將卡入的繩子鉤出或割斷。這些東
    西都是我的。」等語（參本院九十年一月十日訊問筆錄），且經本院當庭命其繪
    製鉤子形狀，亦與扣案之鉤子大抵相符，此有證人乙○○手繪之圖附卷可稽，堪
    信其所述非虛。再者被告固於警訊及偵查中均坦認竊盜犯行，然其警訊中陳稱扣
    案鉤子之工具為其自製，偵查中供稱正以螺絲起子撬車門時即被發現等語，顯與
    證人乙○○所稱該批工具均為其所有，及證人甲○○在本院所陳看到被告好像有
    勾車鎖之動作等情並不一致，況被告既向證人乙○○借用機車騎至該地，苟真有
    偷車之圖，得手勢必將該機車留置於該處，如此豈非留下可供被害人或警察得為
    追查之線索，致自己犯行有遭循線查獲之高度可能？此顯與常理不符，是實難被
    告此等自白認確與事實相符，其真實性已足生疑；且被告於警察移送臺灣板橋地
    方法院檢察署接受訊問時，確有在自白後向檢察官表示希望可以交保等語（八十
    九年八月十四日偵查筆錄），是被告所稱係因警察告以承認犯行可獲交保始行自
    白乙節，似非毫無所據，則其上開自白是否非因警察之利誘所為而符合刑事訴訟
    法自白任意性之規定，亦難得其確信，依刑事訴訟法第一百五十六條第二項之規
    定，自不得據為被告犯罪事實之唯一證據。此外，復查無其他積極事證足認被告
    確有偷竊之犯行，本院審酌全案事證，認被告趴在車窗上之行為固甚可疑，然依
    前開之說明，尚難排除被告係因好奇或其他非竊盜之原因而趴在車窗上之可能性
    ，而未能得其確有竊盜犯行之確信，本於罪疑唯輕之原則，其犯行尚屬不能證明
    ，本院依法應為無罪之諭知。
據上論斷，應依刑事訴訟法第三百零一條第一項，判決如主文。
本案經檢察官高俊申到庭執行職務。
中      華      民      國      九十      年      三      月      七    日
                                  臺灣板橋地方法院刑事第二庭
                                          法  官  楊  博  欽
右正本證明與原本無異。
如不服本判決，應於判決送達後十日內，向本院提出上訴狀。
                                          書記官  潘  文  賢
中      華      民      國      九十      年      三      月      七    日


司法院資訊處製作；財團法人民間司法改革基金會備份。
